最高法院刑事判決　　　　　　　　　 111年度台上字第2433號
上　訴　人　劉錦竹




上列上訴人因傷害案件，不服臺灣高等法院臺南分院中華民國11
1年1月26日第二審判決（110 年度上訴字第1168號，聲請簡易處
刑案號：臺灣雲林地方檢察署109 年度偵字第5761號），提起上
訴，本院判決如下：
    主  文
上訴駁回。
    理  由
一、按刑事訴訟法第377 條規定，上訴於第三審法院，非以判決
    違背法令為理由，不得為之。是提起第三審上訴，應以原判
    決違背法令為理由，係屬法定要件。如果上訴理由書狀並未
    依據卷內訴訟資料，具體指摘原判決不適用何種法則或如何
    適用不當，或所指摘原判決違法情事，顯與法律規定得為第
    三審上訴理由之違法情形，不相適合時，均應認其上訴為違
    背法律上之程式，予以駁回。本件經原審審理結果，認上訴
    人劉錦竹有原判決犯罪事實欄所記載之犯行，因而維持第一
    審依想像競合犯之例，從一重論處上訴人犯傷害罪刑之判決
    ，駁回上訴人在第二審之上訴。已詳敘其調查、取捨證據之
    結果及憑以認定犯罪事實之得心證理由。從形式上觀察，並
    無足以影響判決結果之違法情形。
二、經查，證據之取捨與事實之認定，為事實審法院之職權，倘
    其採證認事並不違背證據法則，即不得任意指為違法，而據
    為適法之第三審上訴理由。原判決依憑證人即上訴人之胞弟
    劉瑞文、證人即告訴人員警李思嫻之證詞，及密錄器翻拍現
    場照片、檢察官勘驗筆錄含截圖、雲林縣警察局勤務指揮中
    心受理110 報案紀錄單、雲林縣警察局斗南分局○○分駐所
    受理各類案件紀錄表、員警工作紀錄簿，復佐以第一審勘驗
    告訴人當天值勤之密錄器勘驗筆錄等證據資料，認定上訴人
    有本件各犯行，且已於理由敘明上訴人如何明知案發當天告
    訴人係身著警察制服，據報前往處理上訴人與劉瑞文間糾紛
    ，為依法執行公務之員警，仍對之動手揮打臉部，並拿鐵塊
    丟擲，其上開攻擊行為具有傷害等故意甚明。而當時告訴人
    係因對上訴人勸阻無效，為避免自己及報案人劉瑞文生命、
    身體之危害，才對上訴人使用辣椒水，所為並無違反警察職
    權行使法之規定，並以告訴人於接獲報案到場處理時，發現
    上訴人有攻擊劉瑞文之行為，多次勸導均未獲上訴人聽從，
    反遭揮打左臉頰、丟東西等動作攻擊，依該情勢合理判斷，
    堪認當時情況顯屬急迫，有對上訴人施以管束，以防止處理
    員警或民眾遭攻擊危及生命、身體之必要，就其使用防護型
    噴霧器之時機並無不當之處，告訴人依法執行職務所為該噴
    灑辣椒水之舉動，自非上訴人所指現在不法之侵害，其辯稱
    係對於現在不法之侵害，而屬正當防衛行為云云，難以憑採
    等旨。經核原判決採證認事，均與卷內資料相符並無違誤。
    上訴意旨猶執陳詞，泛稱原審採證違誤，未予調閱全部密錄
    器錄影資料，且告訴人到場並未出示員警證件，故其所為係
    屬正當防衛云云，指摘判決違法，要難認係合法之第三審上
    訴理由。
三、綜上，本件上訴為違背法律上之程式，應予駁回。又上訴人
    所犯普通傷害罪部分，其上訴既不合法，而從程序上駁回，
    則與該罪有想像競合關係之妨害公務執行輕罪部分，既經第
    一審及原審均判決有罪，且屬刑事訴訟法第376條第1項第 1
    款不得上訴於第三審法院之案件，即無從依審判不可分原則
    併為審判，亦應同予駁回。
據上論結，應依刑事訴訟法第395條前段，判決如主文。
中    華    民    國   111    年    4     月    28    日
                  刑事第二庭審判長法  官  林  勤  純  
                                  法  官  王  梅  英  
                                  法  官  李  釱  任  
                                  法  官  吳  秋  宏  
                                  法  官  莊  松  泉  
本件正本證明與原本無異
                                  書記官
中    華    民    國   111    年    5     月    3     日